【裁判字號】    99,上易,797
【裁判日期】    991122
【裁判案由】    恐嚇取財
【裁判全文】
臺灣高等法院高雄分院刑事判決         99年度上易字第797號
上  訴  人
即  被  告  藍俊廷
選任辯護人  楊水柱律師
上列上訴人因恐嚇取財案件，不服臺灣高雄地方法院99年度易字
第1064號中華民國99年7 月16日第一審判決（起訴案號：臺灣高
雄地方法院檢察署99年度偵字第4988號），提起上訴，本院依簡
式審判程序判決如下：
     主  文
上訴駁回。
    事實及理由
一、本件上訴人即被告（下稱被告）藍俊廷所犯為死刑、無期徒
    刑、最輕本刑為3 年以上有期徒刑以外之罪，其於本院審理
    中，就被訴事實為有罪之陳述（見本院卷第37頁反面），經
    審判長告知簡式審判程序之旨，並聽取檢察官、被告及其選
    任辯護人之意見後，經合議庭依刑事訴訟法第27 3條之1 第
    1 項規定，裁定行簡式審判程序，是依刑事訴訟法第273 條
    之2 規定，本件之證據調查，不受同法第159 條第1 項、第
    161 條之2、 第161 條之3 、第16 3條之1 及第164 條至第
    170 條規定之限制，合先敘明。
二、本案經本院審理結果，認第一審以被告藍俊廷犯恐嚇取財罪
    ，處有期徒刑捌月，扣案之山寨機行動電話壹支（含家樂福
    電信SIM 卡壹張）沒收。核其認事用法及量刑均無不當，應
    予維持，並引用第一審判決書記載之事實、證據及理由（如
    附件）。
三、被告藍俊廷及其選任辯護人雖以被告未曾與「李宗廷」及該
    犯罪集團之其他成員謀面，未參與亦不知「李宗廷」如何對
    被害人施以恐嚇取財行為，而據以主張被告與「李宗廷」及
    犯罪集團成員間，並無恐嚇取財之犯意聯絡，非本件恐嚇取
    財犯行之共同正犯，被告事後受「李宗廷」之指示前往指定
    地點取款，係「李宗廷」完成恐嚇取財之行為後，被告始基
    於幫助之意思前往取款，故被告之行為應係幫助犯而已云云
    。
四、惟查：
  (一)共同正犯之成立，有以共同犯意而共同實施犯罪構成要件之
    行為者，有以自己犯罪之意思，參與犯罪構成要件以外之行
    為者，有雖以幫助他人犯罪之意思而參與犯罪構成要件之行
    為者，有以自己犯罪之意思，事前同謀推由一部分實施犯罪
    之行為者，均屬之，此有司法院大法官會議釋字第109 號解
    釋意旨可供參照。蓋共同正犯，係共同實施犯罪行為之人，
    在共同意思範圍內，各自分擔犯罪行為之一部，相互利用他
    人之行為，以達其犯罪之目的，其成立不以全體均參與實施
    犯罪構成要件之行為為要件。共同正犯之意思聯絡，並不以
    數人間直接發生者為限，間接之聯絡者，亦包括在內，復不
    限於事前有所謀議，僅於行為當時有共同犯意之聯絡，於行
    為當時，基於相互之認識，不論明示通謀或相互間默示合致
    ，以共同犯罪之意思參與，均屬之；而行為分擔，亦不以每
    一階段皆有參與為必要，倘具有相互利用其行為之合同意思
    所為，仍應負共同正犯之責，蓋共同正犯，於合同意思範圍
    內，組成一共犯團體，團體中任何一人之行為，均為共犯團
    體之行為，他共犯均須負共同責任，初無分別何一行為係何
    一共犯所實施之必要。（最高法院55年度台上字第522 號、
    87年度台非字第35號、85年度台上字第4962號、88年度台上
    字第2230號及第2858號等判決意旨；暨最高法院28年上字第
    3110號、73年台上字第1886號及77年台上字第2135號等判例
    意旨參照）。
  (二)次查，以電話實施恐嚇取財之犯行，乃目前甚為猖狂之集團
    犯罪型態，自撥打電話進行恐嚇、指示付款之金額、地點及
    方式、指派車手至指定地點拿取款項等各階段，係需由多人
    縝密分工、連繫、合作，方能完成之集團性恐嚇取財犯罪型
    態。本件以「李宗廷」為首腦之電話恐嚇取財犯罪集團，既
    係由多人共同組合而成之電話恐嚇取財集團，其運作模式，
    分為撥打電話進行恐嚇及指定被害人付款金額、地點及方式
    、聯繫車手前往取款、分配贓款等各階段之工作，故各成員
    間或有互不相識之情形，但其等經由首腦之指揮、聯繫、成
    員之回報分工進行情形，實係參與同一恐嚇取財集團內之恐
    嚇取財犯行之各階段分工，且該等恐嚇取財集團之犯罪行為
    ，亦未超出擔任電話恐嚇之成員及擔任車手收款之成員，原
    先參與該集團之犯意聯絡範圍內，故成員間縱只參與一部分
    之分工，惟均係整個恐嚇取財犯罪構成要件之一部分，自應
    就該恐嚇取財犯罪集團所實施之恐嚇取財犯行，負共同正犯
    之責任甚明。本件被告藍俊廷自98年7、8月間起加入「李宗
    廷」之恐嚇取財犯罪集團，被害人易孝忠則於同年9月29日
    ，接獲「李宗廷」所屬恐嚇取財集團之某成員，以電話進行
    恐嚇，並指示被害人付款地點、方式及金額，「李宗廷」再
    指派車手即被告騎機車載另一位車手陳健鐸，共同前往指定
    地點取款，旋該集團又接續重施故技，再循同一恐嚇取財方
    法、手段及上開實行恐嚇取財之分工方式，對被害人易孝忠
    以電話恐嚇取財，被告與陳健鐸復受「李宗廷」之指示前往
    取款時，當場為埋伏之警察逮獲，以上各事實，為被告所供
    認不諱，被告與集團首腦「李宗廷」及該恐嚇取財犯罪集團
    其他成員間，既有如前述為遂行恐嚇取財犯行之各階段行為
    之分工等模式，故無論被告有無與集團首腦「李宗廷」親自
    見面，或與該集團之其他成員共同聚會，一起謀議恐嚇取財
    之犯罪計劃，或渠等間之犯意聯絡為直接發生或間接發生，
    究係直接或間接接受恐嚇取財集團首腦「李宗廷」之指示，
    而分別進行電話恐嚇行為、擔任車手前往取款等，均屬該恐
    嚇取財犯罪集團分工模式之一環，並無所謂各自獨立為恐嚇
    取財之行為，或僅居於幫助其他成員進行恐嚇取財的地位、
    角色之可言，被告就本件恐嚇取財犯行之進行，與李宗廷及
    所屬犯罪集團之其他成員間，各自有其分工，而處於相互支
    援、供應彼此所需之地位，而相互利用他人之行為，以達共
    同恐嚇取財之目的，顯見被告與其他成員均係基於正犯之犯
    意，共同參與李宗廷恐嚇取財犯罪集團之運作，故均應負共
    同正犯之責。尤其被告在上開犯罪集團擔任車手即負責收取
    被害人被恐嚇而交付之款項，使該集團進行恐嚇取財犯行之
    結果，得以實現與確保，故對於該犯罪集團遂行恐嚇取財犯
    行而言，係不可或缺之重要行為分擔角色，綜上各節所述，
    被告確具有共同恐嚇取財之犯意，而非僅單純居於幫助意思
    而已，應堪認定。依首揭最高法院判例及裁判意旨說明，被
    告縱未負責以電話對被害人進行恐嚇，惟已參加恐嚇取財犯
    罪構成要件行為之一部分即取款，自仍應對於全部所發生恐
    嚇取財之結果，共同負責。被告及其辯護人以李宗廷實行恐
    嚇行為後，始指示被告去特定地點取款，被告既不知亦未對
    被害人恐嚇，其既無犯意聯絡，且其行為僅係幫助犯云云。
    依上說明，洵非可採。
  (三)末按，關於刑之量定，係實體法上賦予法院得為自由裁量之
    事項，倘其未有逾越法律所規定之範圍，或濫用其權限，即
    不得任意指摘為違法（最高法院75年度台上字第7033號判例
    意旨參照）。且在同一犯罪事實與情節，如別無其他加重或
    減輕之原因，下級審量定之刑，亦無過重或失輕之不當情形
    ，則上級審法院對下級審法院之職權行使，原則上應予尊重
    （最高法院85年度台上字第2446號判決意旨參照）。查本案
    原審已審酌被告正值青年，竟不循正途取財，擔任犯罪集團
    之車手領取贓款，顯見被告之價值觀有待矯正，行為實不足
    取，惟念及被告年紀尚輕，智慮不週，且犯後坦承犯行，並
    無任何犯罪前科，有臺灣高等法院被告前案紀錄表1 份在卷
    可稽，並考量被告於「李宗廷」所屬犯罪集團中之地位等一
    切情狀，認檢察官求處有期徒刑8 月，應屬允當，因而對被
    告量處有期徒刑8 月。本院認原審已就刑法第57條所規定之
    各種量刑條件妥為斟酌，難謂有何違法失當之處。又原判決
    上揭科刑之理由，亦非僅泛稱審酌被告之品行、犯罪之動機
    、目的、手段、犯後態度等法律抽象之一般規定（最高法院
    94年度台上字第2131號判決意旨參照），而已詳敘上揭各種
    量刑條件之具體理由，既未逾法定刑度，又無濫用量刑權限
    之情形，即不得遽指為違法。本院斟酌被告加入現正猖獗之
    電話恐嚇取財犯罪集團，對社會治安之危害重大，使突接威
    嚇要傷害家屬身體或取其性命之恐嚇電話之被害人心理造成
    莫大之驚恐及傷害，被告在該犯罪集團中擔任取款之車手，
    以確保取得恐嚇取財犯行之財物，為遂行恐嚇取財犯行之重
    要角色之一，本件恐嚇取財之金額為12,000元及30,000元等
    情，認本案原審量處被告有期徒刑8月，尚屬罪刑相當，刑
    度亦妥適，並無過重之情事，被告及其選任辯護人上訴意旨
    ，以原判決量刑過重，指摘原判決不當，請求改量處有期徒
    刑6月云云，核非有理由。
五、綜上所述，被告及其選任辯護人上訴意旨以被告與李宗廷及
    該恐嚇取財犯罪集團之其他成員間，未曾謀面，無犯意聯絡
    ，非屬共同正犯，被告係在他人實施恐嚇行為之後，才被通
    知前往取款，所為僅係恐嚇取財犯行之幫助犯，另原審量刑
    過重等，據以指摘原判決認事、用法、量刑均有不當云云，
    核均無理由，已詳如上述，應予駁回。
據上論斷，應依刑事訴訟法第368 條、第373 條，判決如主文。
本案經檢察官張其主到庭執行職務。
中    華    民    國    99    年    11    月    22    日
                刑事第五庭    審判長法  官  曾永宗
                                    法  官  任森銓
                                    法  官  鍾宗霖
以上正本證明與原本無異。
不得上訴。
中    華    民    國    99    年    11    月    22    日
                                    書記官  邱麗莉
【附件】
臺灣高雄地方法院刑事判決  99年度易字第1064號
公  訴  人  臺灣高雄地方法院檢察署檢察官
被      告  藍俊廷（原名陳俊廷）
                    男  20歲（民國○○年○月○○日生）
                    身分證統一編號：Ｚ000000000號
                    住屏東縣三地門鄉達來村達發達旺巷50號
                    （現於臺灣臺南看守所羈押中）
選任辯護人  楊水柱律師
上列被告因恐嚇取財案件，經檢察官提起公訴（99年度偵字第
4988號），被告於準備程序為有罪之陳述，經本院合議庭裁定由
受命法官獨任進行簡式審判程序，判決如下：
    主  文
藍俊廷共同犯恐嚇取財罪，處有期徒刑捌月，扣案之山寨機行動
電話壹支（含家樂福電信SIM卡壹張）沒收。
    事  實
一、藍俊廷與陳健鐸（業經臺灣高等法院高雄分院以99年度上易
    字第445 號判決處有期徒刑8 月確定）為屏東縣私立民生家
    商同學，於民國98年7 月至8 月間，加入真實姓名年籍不詳
    自稱「李宗廷」之成年男子所屬之犯罪集團，擔任至指定地
    點收取遭該犯罪集團恐嚇取財被害人所交付款項之工作（俗
    稱車手）。謀議既定，藍俊廷即與陳健鐸、「李宗廷」及其
    所屬犯罪集團成年成員間基於意圖為自己不法所有之犯意聯
    絡，由該犯罪集團之成年成員於98年9 月29日下午5 時許，
    撥打電話予易孝忠，恫稱：其子替人擔保地下錢莊債務30萬
    元，現在地下錢莊處，如不替其償還債務，將砍斷其手腳等
    語，致易孝忠心生畏懼，於同日下午5 時40分許，依指示將
    約定之1 萬2000元置於高雄縣路竹鄉鴨寮村保安宮旁之電話
    亭，「李宗廷」再指派藍俊廷騎乘車牌號碼223-CUC 號之機
    車搭載陳健鐸前往上址，由陳健鐸下車取得上開1 萬2000元
    。嗣易孝忠返家後，發覺其子在家安然無恙，遂報警處理。
    詎該犯罪集團食髓知味，復承前開為自己不法所有之犯意聯
    絡之接續犯意，於同日下午5 時45分許，撥打電話予易孝忠
    ，恫稱：30萬元債務僅償還1 萬2000元過低，須再償還15萬
    元等語，易孝忠與對方討價還價為3 萬元後，於同日下午6
    時50分許，依指示將3 萬元置於高雄縣路竹鄉路竹國小前某
    自用小客車旁，待藍俊廷與陳健鐸欲取款時，埋伏在旁之員
    警當場逮捕陳健鐸，並在陳健鐸身上扣得上開1 萬2000元（
    已由易孝忠領回）、山寨機行動電話1 支（含家樂福電信
    SIM 卡1 張），藍俊廷則趁隙逃逸。
二、案經高雄縣政府警察局湖內分局報告臺灣高雄地方法院檢察
    署檢察官偵查起訴。
    理  由
一、本件被告藍俊廷所犯係死刑、無期徒刑、最輕本刑為3 年以
    上有期徒刑以外之罪，其於準備程序就被訴事實為有罪之陳
    述，經本院告知簡式審判程序之旨，並聽取其與檢察官之意
    見後，認無不得或不宜改依簡式審判程序進行之情事，依刑
    事訴訟法第273 條之1 第1 項規定，裁定由受命法官獨任進
    行簡式審判程序，合先敘明。
二、上開犯罪事實，業據被告藍俊廷於本院審理中坦承不諱，核
    與證人即共同被告陳健鐸、證人易孝忠於警詢中之證述大致
    相符，且有扣押筆錄、扣押物品目錄表、照片3 張、贓物認
    領保管單1 份在卷可參，並有山寨機行動電話（含家樂福電
    信SIM 卡1 張）扣案可證，足認被告出於任意性之自自與事
    實相符，堪以採信。本案事證明確，被告犯行洵堪認定。
三、核被告藍俊廷所為，係犯刑法第346 條第1 項之恐嚇取財罪
    。被告就上開犯行，與陳健鐸、真實姓名年籍不詳自稱「李
    宗廷」之成年男子及「李宗廷」所屬犯罪集團之成年成員間
    ，具有犯意聯絡及行為分擔，應論以共同正犯。被告於98年
    9 月29日下午5 時許、5 時45分許，以電話向易孝忠恐嚇取
    財，係在密切接近之時、地實施，侵害同一之法益，各行為
    之獨立性薄弱，依一般社會健全觀念，在時間差距上，難以
    強行分開，為接續犯，應論以一罪。爰審酌被告正值青年，
    竟不循正途取財，擔任犯罪集團之車手領取贓款，顯見被告
    之價值觀有待矯正，行為實不足取，惟念及被告年紀尚輕，
    智慮不週，且犯後坦承犯行，迄今並無任何犯罪前科，有臺
    灣高等法院被告前案紀錄表1 份在卷可稽，並考量被告於「
    李宗廷」所屬犯罪集團中之地位等一切情狀，認檢察官求處
    有期徒刑8 月，應屬允當，因而量處如主文所示之刑。扣案
    之山寨機行動電話1 支（含家樂福電信SIM 卡1 張，如警卷
    第55頁手機照片中上方所示者），為共犯陳健鐸所有供其與
    被告及「李宗廷」聯繫取款事宜所用之物，業據被告及證人
    陳健鐸供陳在卷（院二卷第48頁、偵一卷第13至15頁），爰
    依刑法第38條第1 項第2 款之規定，宣告沒收。
據上論斷，應依刑事訴訟法第273 條之1 第1 項、第284 條之1
、第299 條第1 項前段，刑法第28條、第346 條第1 項、第38條
第1 項第2 款，刑法施行法第1 條之1 ，判決如主文。
本案經檢察官余彬誠到庭執行職務。
中    華    民    國    99    年    7     月    16    日
                  刑事第十五庭    法  官  吳佳樺
以上正本證明與原本無異。
如不服本判決應於收受送達後10日內向本院提出上訴書狀，並應
敘述具體理由；如未敘述上訴理由者，應於上訴期間屆滿後20日
內向本院補提理由書（均須按他造當事人之人數附繕本）「切勿
逕送上級法院」。
中    華    民    國    99    年    7     月    16    日
                                  書記官  廖佳玲
附錄本判決論罪之法條：
中華民國刑法第346條
（恐嚇取財得利罪）
意圖為自己或第三人不法之所有，以恐嚇使人將本人或第三人之
物交付者，處六月以上五年以下有期徒刑，得併科一千元以下罰
金。
以前項方法得財產上不法之利益，或使第三人得之者，亦同。
前二項之未遂犯罰之。

司法院資訊處製作；財團法人民間司法改革基金會備份。
